【裁判字號】    97,訴,847
【裁判日期】    970812
【裁判案由】    違反毒品危害防制條例
【裁判全文】
臺灣屏東地方法院刑事判決               97年度訴字第847號
公  訴  人  臺灣屏東地方法院檢察署檢察官
被      告  甲○○
上列被告因違反毒品危害防制條例案件，經檢察官提起公訴（97
年度毒偵字第483 號），被告於準備程序中就被訴事實為有罪之
陳述，經本院合議庭裁定改以簡式審判程序審理，判決如下：
    主  文
甲○○施用第一級毒品，累犯，處有期徒刑壹年；扣案之海洛因
壹包（驗後淨重零點零柒貳公克）沒收銷燬之。
    事  實
一、甲○○前於民國87年間因施用毒品案件，經本院以87年度毒
    聲字第726 號裁定送觀察、勒戒，因有繼續施用毒品傾向，
    再經本院以88年度毒聲字第658 號裁定令入戒治處所施以強
    制戒治，於戒治期間經本院以88年度毒聲字第1597號裁定停
    止戒治並付保護管束，而於88年8 月13日出所，嗣於89年3
    月26日保護管束期滿，由臺灣屏東地方法院檢察署檢察官以
    89年度戒毒偵字第158 號為不起訴處分確定。又於90年間因
    施用毒品案件，由檢察官聲請強制戒治並聲請簡易判決處刑
    ，戒治部分經臺灣臺南地方法院以90年度毒聲字第1661號裁
    定送令入戒治處所施以強制戒治，嗣於91年12月13日戒治期
    滿出所；刑責部分，經該院改以90年度訴字第1006號判處有
    期徒刑7 月確定，嗣於92年2 月28日執行完畢出監。再於93
    年間施用毒品案件，經本院以93年度訴字第724 號判處應執
    行有期徒刑1 年2 月確定，於95年3 月28日縮短刑期假釋出
    監，並付保護管束，嗣於95年4 月23日因假釋期滿視為執行
    完畢。復於95年間因施用毒品案件，經本院以95年度訴字第
    1013號判處應執行有期徒1 年2 月，又經本院以96年度聲減
    字第847 號裁定減刑後應執行有期徒刑7 月確定，嗣於96年
    11月15日因減刑執行完畢出監。
二、詎甲○○仍不知戒除毒癮，竟於觀察勒戒、強制戒治及刑事
    科刑後，基於施用第一級毒品海洛因之犯意，於97年3 月9
    日20時許，在其位於屏東市○○街3 號住處內，將海洛因摻
    水混合後置入針筒，以注射之方式施用第一級毒品海洛因1
    次，嗣於97年3 月11日15時15分許，在屏東市○○路上因行
    形可疑為警攔檢而查獲，並扣得其所有之海洛因1 包（驗前
    淨重0.082 公克，驗後淨重0.072 公克）。
三、案經屏東縣警察局屏東分局報告臺灣屏東地方法院檢察署檢
    察官偵查起訴。
    理  由
一、本案被告甲○○所犯為死刑、無期徒刑或最輕本刑為3 年以
    上有期徒刑以外之罪，其於準備程序中就被訴事實為有罪之
    陳述，經法官告知簡式審判程序之旨，並聽取公訴人之意見
    後，依刑事訴訟法第273 條之1 第1 項規定，裁定由受命法
    官獨任進行簡式審判程序，合先敘明。
二、上開事實，業據被告甲○○於本院審理時坦承不諱，且被告
    為警查獲時採尿送驗結果，呈嗎啡（即海洛因水解後之反應
    ）之陽性反應，有正修科技大學超微量研究科技中心97年3
    月27日檢驗報告1 紙在卷可證。又有白色粉末1 包扣案足憑
    ；上述白色粉末1 包（驗前淨重0.082 公克，驗後淨重
    0.072 公克），經送高雄市立凱旋醫院鑑驗結果含第一級毒
    品海洛因成分，有該院97年3 月31日高市凱醫驗字第6606號
    濫用藥物成品檢驗鑑定書在卷可佐。上述鑑驗結果，均係檢
    驗機關本於專業知識及以精密儀器或科學檢驗方法所得之結
    論，自可憑信，足見被告自白與事實相符，堪以採信。
三、按毒品危害防制條例於92年7 月9 日修正公布，其中第20條
    、第23條將施用毒品之刑事處遇程序，區分為「初犯」、「
    5 年內再犯」、「5 年後再犯」，而依立法理由觀之，僅限
    於「初犯」、「5 年後再犯」，始應先經觀察、勒戒或強制
    戒治程序，倘被告於5 年內已再犯，經依法追訴處罰，縱其
    第三次（或第三次以上）再度施用毒品之時間，在初犯經觀
    察、勒戒或強制戒治執行完畢釋放5 年以後，已不合於「5
    年後再犯」之規定，且因已於「5 年內再犯」，顯見其再犯
    率甚高，原實施觀察、勒戒或強制戒治，已無法收其實效，
    即應依該條例第10條規定處罰，最高法院95年5 月9 日95年
    度第7 次刑事庭會議決議可資參照。查被告甲○○前於87年
    間因施用毒品案件，經本院以87年度毒聲字第726 號裁定送
    觀察、勒戒，因有繼續施用毒品傾向，再經本院以88年度毒
    聲字第658 號裁定令入戒治處所施以強制戒治，於戒治期間
    經本院以88年度毒聲字第1597號裁定停止戒治並付保護管束
    ，而於88年8 月13日出所，嗣於89年3 月26日保護管束期滿
    ，由臺灣屏東地方法院檢察署檢察官以89年度戒毒偵字第
    158 號為不起訴處分確定；又於90年間因施用毒品案件，由
    檢察官聲請強制戒治並聲請簡易判決處刑，戒治部分經臺灣
    臺南地方法院以90年度毒聲字第1661號裁定送令入戒治處所
    施以強制戒治，嗣於91年12月13日戒治期滿出所；刑責部分
    ，經該院改以90年度訴字第1006號判處有期徒刑7 月確定，
    嗣於92年2 月28日執行完畢出監；再於93年間施用毒品案件
    ，經本院以93年度訴字第724 號判處應執行有期徒刑1 年2
    月確定；復於95年間因施用毒品案件，經本院以95年度訴字
    第1013號判處應執行有期徒1 年2 月，又經本院以96年度聲
    減字第847 號裁定減刑後應執行有期徒刑7 月確定，此有臺
    灣屏東地方法院檢察署刑案資料查註紀錄表、全國施用毒品
    案件紀錄表及臺灣高等法院被告前案紀錄表各1 份在卷可參
    。是被告於觀察、勒戒及強制戒治執行完畢釋放後，5 年內
    已再犯施用毒品案件，經本院判處罪刑確定，則其再犯本件
    施用毒品案件，即非屬該條例第20條第3 項所稱「5 年後再
    犯」之情形，檢察官自應依法追訴。從而，本件事證明確，
    被告犯行應堪認定。
四、查海洛因屬毒品危害防制條例第2 條第2 項第1 款所稱之第
    一級毒品，不得持有、施用，被告甲○○竟持以施用，核其
    所為，係犯同條例第10條第1 項之施用第一級毒品罪。其施
    用前持有海洛因之低度行為，應為施用之高度行為所吸收，
    不另論罪。查被告前於95年間因施用毒品案件，經本院以95
    年度訴字第1013號判處應執行有期徒1 年2 月，又經本院以
    96年度聲減字第847 號裁定減刑後應執行有期徒刑7 月確定
    ，嗣於96年11月15日因減刑執行完畢出監，有臺灣屏東地方
    法院檢察署刑案資料查註紀錄表及臺灣高等法院被告前案紀
    錄表各1 份在卷可按，其受有期徒刑之執行完畢後，5 年之
    內故意再犯有期徒刑以上之罪，為累犯，應依刑法第47條第
    1 項之規定加重其刑。爰審酌被告素行非佳，此有卷附之臺
    灣高等法院被告前案紀錄表1 份可參，且被告經觀察勒戒、
    強制戒治及多次刑事科刑處罰後，仍未能戒除毒癮，顯見其
    無戒毒悔改之意，惟其施用毒品之次數僅1 次，犯罪後坦認
    犯行，態度尚稱良好等一切情狀，量處如主文所示之刑。至
    檢察官雖具體求刑1 年2 月，惟審酌被告之犯行及並未因此
    造成其他具體損害，本院認量處前開之刑，已足懲戒其犯行
    ，求刑意旨，毋寧過重，附此敘明。扣案之白色粉末1 包（
    驗前淨重0.082 公克，驗後淨重0.072 公克），為第一級毒
    品海洛因，已如前述，應依毒品危害防制條例第18條第1 項
    前段規定沒收銷燬之。
據上論斷，應依刑事訴訟法第273 條之1 第1 項、第299 條第1
項前段，毒品危害防制條例第10條第1 項、第18條第1 項前段，
刑法第11條、第47條第1 項，判決如主文。
本案經檢察官顏珮珊到庭執行職務
中    華    民    國    97    年    8     月    12    日
                  刑事第二庭    法  官  陳海寧
以上正本證明與原本無異。
如不服本判決應於收受本判決送達後10日內向本院提出上訴書狀
，其未敘述上訴理由者，並得於提起上訴後10日內向本院補提理
由書狀（均須按他造當事人之人數附繕本）「切勿逕送上級法院
」
中    華    民    國    97    年    8     月    12    日
                                書記官  馮得弟
附錄本案論罪科刑法條
毒品危害防制條例第10條
施用第一級毒品者，處 6 月以上 5 年以下有期徒刑。
施用第二級毒品者，處 3 年以下有期徒刑。


司法院資訊處製作；財團法人民間司法改革基金會備份。
